【裁判字號】    97,簡,561
【裁判日期】    980429
【裁判案由】    就業服務法
【裁判全文】
臺北高等行政法院判決
                                       97年度簡字第561號
原      告  甲○○
被      告  臺北縣政府
代  表  人  乙○○縣長）住同.
訴訟代理人  丙○○
上列當事人間因就業服務法事件，原告不服行政院勞工委員會中
華民國97年7 月8 日勞訴字第0970011678號訴願決定，提起行政
訴訟。本院判決如下：
    主  文
原告之訴駁回。
訴訟費用由原告負擔。
    事  實  及  理  由
一、程序說明：
  (一)本件因屬不服行政機關所為罰鍰處分而涉訟，其標的之金額
    合計為新臺幣（下同）6 萬元，係在20萬元以下，依行政訴
    訟法第229 條第1 項第2 款、第2 項規定及司法院民國（下
    同）92年9 月17日（92）院臺廳行一字第23681 號令，應適
    用簡易程序，本院並依同法第233 條第1 項規定，不經言詞
    辯論，逕行裁判。
  (二)按「訴願之提起，應自行政處分達到或公告期滿之次日起30
    日內為之。」「送達，於應受送達人之住居所、事務所或營
    業所為之。」分別為訴願法第14條第1 項、行政程序法第72
    條第1 項前段定有明文。而所謂住所者，依民法第20條第1
    項規定，指依一定事實，足認以久住之意思，住於一定之地
    域者，即為設定其住所於該地。是故，戶籍法上戶籍登記地
    址，並非當然為住所地，以此為處所送達，未必生送達之效
    力。原告戶籍地址雖登記為臺北市○○區○○里○○鄰○○路
    ○ 段41巷16號2 樓，有台北縣政府個人戶籍資料表為憑，然
    原告表示因須照顧其子曹俊華而聘雇外籍勞工，故實際住居
    於曹俊華住所台北縣汐止市○○街17巷5 號，此參諸卷附原
    告申請外籍勞工申請書、被告於97年2 月4 日北府勞外字第
    0970065518號通知原告陳述意見書、原告陳述意見書均記載
    原告地址為台北縣汐止市○○街17巷5 號可憑，堪認原告戶
    籍地址其實已非其住居所，此並為被告所知悉。被告97年3
    月12日以北府勞外字第0970120316號就業服務法罰鍰裁處書
    （下稱原處分）以原告戶籍地為送達處所，而於97年3 月19
    日寄存送達於臺北市芝山郵局，雖有送達證書影本可稽，然
    因送達處所並非原告住居所地，難認已合法送達原告。而原
    告自承係於97年3 月24日自芝山郵局取得原處分，則其於97
    年4 月23日向被告提起訴願（原告訴願書右下方條碼日期參
    照），並未逾越30日訴願期間，合先敘明。
二、事實概要：
    原告聘僱菲律賓籍勞工ONG JESSICA PEDIANGCO （以下簡稱
    O 員，護照號碼：WW0000000 ）從事就業服務法第46條第1
    項第9 款之家庭幫傭工作，於民國（下同）96年11月30日入
    境，為「受聘僱外國人健康檢查管理辦法」第2 條第3 款所
    規定之丙類人員，依同辦法第6 條第1 項規定，原告應於96
    年12月2 日前安排O 員至中央衛生主管機關指定醫院接受健
    康檢查，惟原告遲至96年12月12日始為O 員辦理上開事項，
    被告乃依就業服務法第67條第1 項規定，以原處分裁處原告
    罰鍰6 萬元整。原告不服，提起訴願，經決定不受理後，提
    起本件行政訴訟。
三、兩造聲明：
  (一)原告聲明：
    1.撤銷原處分及訴願決定。
    2.訴訟費用由被告負擔。
  (二)被告聲明：
    1.駁回原告之訴。
    2.訴訟費用由原告負擔。
四、兩造爭點要領：
  (一)原告主張：
    1.原告至行政院勞工委員會服務中心洽詢申請手續時，由服
      務人員介紹可由雇主自行申請聘僱外籍勞工，並取得各式
      相關申請表格。原告依規定填寫好各式表格，但並沒有得
      到相關法令的充分說明。
    2.依據行政院勞工委員會的招募許可函，外籍勞工於96年11
      月30日入境，因該段時間原告每日須帶殘障的兒子去醫院
      進行檢查，又行政院勞工委員會招募許可函中只說明應於
      3 日內健檢而非必需於3 日內健檢。且無說明罰責。只在
      文後明確說明如逾期15日則不予核准聘僱。行政院勞工委
      員會的招募許可函中之「應」字只是表示應該而非法定不
      變期間，只有超過15日才是法定不變期間，故原告遲於外
      勞入國12日時因友人之協助以照顧殘障的兒子，始帶外勞
      去做健康檢查，並得到醫院健康檢查合格證明。
    3.依行政院勞工委員會的招募許可函之文意應於3 日內健康
      檢查，「應」字含意只是建議之意並非法定不變的期間。
      只有超過15日不予許可，才是法定不變期間。原告於定第
      12日已完成補正程序，並證明入國的外勞身體健康並無傳
      染病之虞。因此原告並無違反聘僱外勞健康檢查管理辦法
      第6 條第1 項及就業服務法第57條第9 款之規定。
    4.復依就業服務法第72條第4 款規定「有第五十七條第五款
      規定情事，衛生機關通知辦理仍未辦理者」而所稱第57條
      第5 款規定係「未依規定安排所聘僱之外國人接受健康檢
      查，或未依規定將健康檢查結果函報衛生主管機關」足證
      「未依規定安排所聘僱之外國人接受健康檢查」係於經衛
      生主管機關通知辦理仍未辦理後才發生違反規定之法律效
      果。其性質屬可補正事項，原告已經於12日完成所有補正
      程序且健康檢查也完全合格，並未逾15日申請期限，就無
      法規定處罰之理由。
  (二)被告主張：
    1.按受聘僱外國人健康檢查管理辦法第6 條第1 項規定，「
      雇主於丙類人員入國後三日內，應安排其至指定醫院接受
      健康檢查。復按就業服務法第五十七條第九款規定，雇主
      不得有其他違反就業服務法或依就業服務法所發布之命令
      ；違者，依就業服務法第六十七條第一項之規定，處新臺
      幣六萬元以上三十萬元以下罰鍰。」
    2.再按行政院勞工委員會函暨卷附資料，當中檢附乙紙臺北
      市立聯合醫院陽明院區健康檢查證明，上載O 員健康檢查
      日期確為96年12月12日，已逾法定期限10日，顯已違反受
      聘僱外國人健康檢查管理辦法第6 條第1 項及就業服務法
      第57條第9 款之規定，被告乃依就業服務法第67條第1 項
      規定，以原處分處原告罰鍰6 萬元。揆諸首揭規定，依法
      並無不合。
    3.雖原告為如訴訟事實及理由之主張，行政院勞工委員會招
      募許可函中僅說明應於3 日內健檢及如逾期15日則不予核
      准聘僱。並認「應」於3 日內健檢之含意只是建議之意思
      而非法定不變期間，只有超過15日方是法定不變期間；原
      告業已第12日完成補正程序，遂無違反受聘僱外國人健康
      檢查管理辦法第6條第1項及就業服務法第57條第9 款之規
      定。試問，如若上揭規定確未具有強制性質，法律何以訂
      定違反者需以行政罰鍰繩之，其理甚明。且依據行政院勞
      工委員會所核發原告96年9 月27日勞職外字第0961273995
      號招募許可函中說明三即已明白教示：「台端於所招募之
      外國人入國工作日起3 日內，應安排其至指定醫院接受健
      康檢查，……，並於該外國人入國日起15日內，檢具規定
      之文件向本會申請聘僱許可，逾期者，不予許可」，應屬
      明確。又原告主張，此次依照行政院勞工委員會服務中心
      人員之推薦，希望原告自行聘僱外勞，卻末得到充分之法
      律輔導，便處以最嚴厲之處罰；況原告業已受到行政院勞
      工委員會不予核發聘僱許可之處分，後又收到原處分裁處
      6 萬元罰鍰，有一行為不二罰之情等語。原告雖為前開主
      張，然按行政罰法第8 條前段規定，不得因不知法規而免
      除行政處罰責任。況現今為多元化社會，各行各業均分工
      精細且具有相當程度之專業知能，法令規定亦多如牛毛，
      因之針對某領域具有需求者，應主動向有司洽詢及蒐集資
      訊，才是積極之作為。另一行為不二罰所指稱之「二罰」
      ，係指兩個以上「目的相同」或「種類相同」之處罰。本
      案行政院勞工委員會不予核發原告聘僱許可之處分，乃屬
      剝奪或消滅資格、權利之處分；而被告裁處原告6 萬元罰
      鍰處分，隸屬課予原告違反行政秩序上義務所作具有經濟
      上制裁之財產罰，兩者間並無相互杆格。復參諸行政罰法
      第24條第2 項規定，違反行政法上義務行為，除應處罰鍰
      外，另有沒入或其他種類行政罰之處罰者，得依該規定併
      為裁處。綜上，原告於本案縱無故意，仍有過失之責。是
      原告違反就業服務法第57條第9款規定之事實洵堪認定。
    4.末按行政院勞工委員會訴願決定書理由，原處分業於97年
      3 月12日寄存送達於臺北市芝山郵局，有送達證書影本可
      稽。而原告設址臺北市○○區○○里○○鄰○○路○ 段41巷
      16號2樓，應扣除在途期間0日，核計其提起訴願之期間自
      97年3月20日起算，計至97年4月18日（星期五）屆滿，然
      原告遲至97年4 月23日始向被告提起訴願（原告訴願書右
      下方條碼日期參照）。依據訴願法第14條第3 項規定，訴
      願之提起，以原行政處分機關或受理訴願機關收受訴願書
      之日期為準。綜上所述，原告提起訴願已逾期，請鈞院駁
      回其行政訴訟。
五、本院得心證之理由：
  (一)第就業服務法第57條第5 款、第9 款分別規定：「雇主聘僱
    外國人不得有下列情事：一、……五、未依規定安排所聘僱
    之外國人接受健康檢查或未依規定將健康檢查結果函報衛生
    主管機關。……九、其他違反本法或依本法所發佈之命令。
    」第67條第1 項規定：「違反……第57條第5 款……第9 款
    規定，處新臺幣6 萬元以上30萬元以下罰鍰。」又受聘僱外
    國人入境前後之健康檢查管理辦法，由中央衛生主管機關會
    商中央主管機關定之，復為同法第48條第3 項所明文，依此
    授權，衛生署會同行政院勞工委員會制定「受聘僱外國人健
    康檢查管理辦法」，該辦法第2 條第3 款規定：「三、丙類
    人員：指受聘雇從事本法四十六條第一項第八款至第十一款
    規定工作之外國人。」第6 條第1 項規定：「雇主於丙類人
    員入國後三日內，應安排其至指定醫院接受健康檢查。」上
    開規定核屬法律授權範圍之法規命令，應值採用。是依上開
    法令，雇主聘雇外籍丙類人員，而未依「受聘僱外國人健康
    檢查管理辦法」第6條第1項規定，於外國人入境3 日內安排
    所聘僱之外國人接受健康檢查，應屬該當於就業服務法第57
    條第5款之行為，至於同法第57條第9款「其他違反本法或依
    本法所發佈之命令」之行為，乃法制作業上所謂之漏洞補充
    規定，藉以填補就業服務法第57條第1款至第8款以外違反該
    法或依該法所發佈之命令未盡之事宜，是故，必須雇主有違
    反就業服務法或依該法發佈法令之行為，且非就業服務法第
    57條第1款至第8款列舉之行為者，始能認係違反該款規定，
    然不論違反就業服務法第57條第5款、或第9款規定，則均該
    當同法第67條第1項之構成要件，應以該條項處罰之。
  (二)原告聘僱菲律賓籍勞工O 員從事就業服務法第46條第1 項第
    9 款之家庭幫傭工作，於96年11月30日入境，原告遲至96年
    12月12日始為O 員安排至中央衛生主管機關指定之台北市立
    聯合醫院陽明院區接受健康檢查等情，為兩造所不爭執，並
    有O 員護照、被告所屬勞工局外勞服務科O 員入境資料及台
    北市立聯合醫院陽明院區健康檢查證明等件影本為憑，堪認
    為真實。原告主張因行政院勞工委員會96年9 月27日勞職外
    字第0961273995號招募許可函語意不明，致其誤認3 日健檢
    期限無非「建議」之意，只有超過15日，才不予許可，原告
    於O 員入境第12日即帶O 員前往醫院檢查合格，並無違章之
    故意或過失云云。然稽本案卷證資料，前揭行政院勞工委員
    會招募許可函，明文教示原告所招募之外國人入國日起3 日
    內，「應」安排其至指定醫院接受健康檢查，並於該外國人
    入國日起15日內，檢具規定之文件向該會申請聘僱許可，逾
    期者不予許可等語。原告前揭所謂誤認之主張，實有異於一
    般文義解讀，純屬個人主觀意見，原告就安排外國人接受醫
    院檢查之期限，如有所疑問，上開許可函亦載明網站資料供
    其查詢相關法規，原告既未查詢相關規定，逕行認定3 日內
    安排外籍勞工至指定院所檢查之期限乃訓示規定，未於期限
    內為安排檢查之作為，縱認並無違章之故意，亦無解於過失
    之責，原告上開主張並非可採，至為明確。
六、承上所述，原告聘僱菲律賓籍勞工O 員從事就業服務法第46
    條第1 項第9 款之家庭幫傭工作，於96年11月30日入境，為
    「受聘僱外國人健康檢查管理辦法」第2條第3款所規定之丙
    類人員，依同辦法第6條第1 項規定，原告應於96年12月2日
    前安排O 員至中央衛生主管機關指定醫院接受健康檢查，惟
    原告遲至96年12月12日始為O 員辦理上開事項，顯然未依前
    揭辦法第6條第1項規定安排所聘雇之外國人接受健康檢查，
    有違就業服務第57條第5 款所規範之義務，而應受同法第67
    條第1 項之罰鍰處罰。原處分就原告違章事實之認定並無違
    誤，指原告違反同法第57條第9 款規範，雖有疏漏，但始終
    指明原告所違背之具體法令為「受聘僱外國人健康檢查管理
    辦法」第6條第1項，且所引據之處罰規定為就業服務法第67
    第1 項，亦屬無誤，其並審酌原告逾期辦理健康檢查外國人
    人數、應受責難程度及資力等情狀，裁處罰鍰最低額，應認
    於法無違。訴願決定雖以原告訴願逾期而為不受理決定，衡
    諸前揭程序說明，固有未合，然結論並無二致。原告仍執前
    詞，求為撤銷原處分及訴願決定，為無理由，應予駁回。
七、據上論結，本件原告之訴為無理由，爰依行政訴訟法第98條
    第1項前段、第233條第1項規定，判決如主文。
中    華    民    國    98    年     4    月    29    日
                    臺北高等行政法院第一庭
                                    法  官  楊得君
上為正本係照原本作成。
本件以訴訟事件所涉及之法律見解具有原則性者為限，始得於本
判決送達後20日內向本院提出上訴狀並表明上訴理由，如已於本
判決宣示後送達前提起上訴者，應於判決送達後20日內補具上訴
理由（均按他造人數附繕本），且經最高行政法院許可後方得上
訴。
中    華    民    國    98    年     4    月    29    日
                                    書記官  徐子嵐


司法院資訊處製作；財團法人民間司法改革基金會備份。
